【裁判字號】    97,訴,4903
【裁判日期】    971230
【裁判案由】    偽造文書等
【裁判全文】
臺灣臺中地方法院刑事判決              97年度訴字第4903號
公  訴  人  臺灣臺中地方法院檢察署檢察官
被      告  乙○○
上列被告因詐欺等案件，經檢察官提起公訴（97年度偵字第2623
6號），本院合議庭裁定由受命法官獨任進行簡式審判程序，判
決如下：
    主  文
乙○○共同行使偽造公文書，足以生損害於公眾及他人，處有期
徒刑壹年參月，扣案之偽造「台灣台中地方法院檢察署監管科書
記官陳興霖」服務證壹張、偽造「台北地方法院地檢署監管科」
公文書壹張（所載日期為中華民國九十七年十一月五日）、門號
0000000000號行動電話壹支（含SIM卡壹張）及未扣
案之偽造「法務部行政執行署台北執行處凍結管制命令印」壹枚
，均沒收；又共同行使偽造公文書，足以生損害於公眾及他人，
處有期徒刑壹年壹月，扣案之偽造「台灣台中地方法院檢察署監
管科書記官陳興霖」服務證壹張、偽造「台北地方法院地檢署監
管科」公文書壹張（所載日期為中華民國九十七年十一月六日）
、門號0000000000號行動電話壹支（含SIM卡壹張）
及未扣案之偽造「法務部行政執行署台北執行處凍結管制命令印
」壹枚，均沒收；應執行有期徒刑壹年玖月，扣案之偽造「台灣
台中地方法院檢察署監管科書記官陳興霖」服務證壹張、偽造「
台北地方法院地檢署監管科」公文書貳張（所載日期各為中華民
國九十七年十一月五日及九十七年十一月六日）、門號0000
000000號行動電話壹支（含SIM卡壹張）及未扣案之偽造
「法務部行政執行署台北執行處凍結管制命令印」壹枚，均沒收
。
    犯罪事實及理由
一、犯罪事實：
  (一)乙○○於民國97年10月底，在臺中市○○路○段上之「e-box
    」網咖內，結識真實姓名年籍不詳、綽號「阿其」之成年男
    子，「阿其」得知乙○○無業缺錢花用，便邀約乙○○加入
    其所屬之詐欺集團，從事假扮書記官向被害人取款之工作，
    承諾每日可分得新臺幣（下同）1,000元之報酬。乙○○同
    意後，竟與「阿其」及其所屬詐欺集團成員共同基於意圖為
    自己不法之所有、僭行公務員職權、行使偽造公文書、行使
    偽造特種文書之犯意聯絡，與「阿其」前往某不詳照相館照
    相後，將照片交予「阿其」，「阿其」乃在不詳之處，以乙
    ○○之照片，偽造「台灣台中地方法院檢察署監管科書記官
    陳興霖」之服務證1張，足以生損害於台灣台中地方法院檢
    察署及「陳興霖」，並交付門號0000000000號行動電話1支
    （含SIM卡1張）予乙○○供聯絡後續犯案用。
  (二)嗣於97年11月4日，「阿其」以電話通知乙○○，於翌日（5
    日）有工作，要求乙○○於前往臺中市○○路與臺中港路口
    會合。乙○○因而於97年11月5日上午8時許，在「阿其」指
    示之上開路口，搭乘「阿其」駕駛之車牌號碼不詳之墨綠色
    自小客車，等待詐欺集團以電話通知取款時機。於同日上午
    10時許，「阿其」所屬詐欺集團之不詳成年女子，與自稱「
    阿其」之人、乙○○及其他詐騙集團成員，即共同基於意圖
    為自己不法所有之犯意聯絡，自稱郵局員工，撥打電話予甲
    ○○○向其詐稱：其個人資料遭詐欺集團盜辦人頭帳戶，可
    向警察機關求證，復將電話轉接至自稱「張檢察官」之不詳
    男子，由其復向甲○○○詐稱：需先提領現金72萬元至臺北
    地檢署，交由書記官監管，以查明是否涉及違法云云，致使
    甲○○○信以為真因而陷於錯誤，於同日稍後，提領現金72
    萬元，並依指示，前往台中市○○街50號台中家商附近，準
    備付款。「阿其」及乙○○則於同日下午2時許，抵達台中
    家商一帶，由「阿其」使用偽刻之「法務部行政執行署台北
    執行處凍結管制命令印」印章（未扣案），偽蓋印文1枚，
    復偽造「檢察官：張介欽」之名義，而偽造「台北地方法院
    地檢署監管科」公文書1張（所載日期為97年11月5日），足
    以生損害於法務部行政執行署臺北行政執行處、臺灣臺北地
    方法院檢察署及張介欽檢察官。「阿其」隨即將上開偽造之
    服務證1張及「台北地方法院地檢署監管科」公文書1張，交
    予乙○○，要求其下車，前往與甲○○○會面，領取現金72
    萬元。於同日下午2時30分許，乙○○與甲○○○在台中家
    商旁碰面，乙○○向甲○○○出示上開偽造之服務證1張及
    「台北地方法院地檢署監管科」公文書1張，而持以行使之
    ，表明其為「陳興霖書記官」本人之意，而冒充公務員僭行
    書記官之職權，足以生損害於法務部行政執行署臺北行政執
    行處、台灣台北地方法院檢察署公文書之正確性與公信力及
    張介欽檢察官與「陳興霖」，致使甲○○○因而誤信乙○○
    為「陳興霖書記官」，而交付現金72萬元，乙○○則交付甲
    ○○○前開偽造之「台北地方法院地檢署監管科」公文書1
    張。乙○○得手後，旋搭乘「阿其」駕駛之自小客車離去，
    並將72萬元交予「阿其」，「阿其」則給予乙○○1000元之
    報酬。
  (三)「阿其」於同日夜間，復以電話通知乙○○於翌日（6日）
    ，前往臺中市○○路與福星路口會合。乙○○於97年11月6
    日上午8時許，與「阿其」在上開路口會合後，搭乘「阿其
    」駕駛之前開自小客車四處遊蕩，等待詐欺集團通知取款機
    會。於同日下午1時30分許，復有自稱「張檢察官」之詐欺
    集團成員，與「阿其」、乙○○及其他成員另共同基於意圖
    為自己不法所有之犯意聯絡，以電話要求甲○○○再提領10
    0萬元云云，甲○○○察覺有異，遂佯裝受騙而報警處理。
    其他詐欺集團成員，通知「阿其」及乙○○，於同日下午4
    時許，抵達臺中市○區○○路1段207巷與大慶街2段9巷口附
    近，欲再度向甲○○○行騙。「阿其」在車上，以前述之同
    一手法，偽造「台北地方法院地檢署監管科」公文書1張（
    所載日期為97年11月6日），足以生損害於法務部行政執行
    署臺北行政執行處、臺灣臺北地方法院檢察署及張介欽檢察
    官。「阿其」隨即將上開偽造之服務證1張及「台北地方法
    院地檢署監管科」公文書1張，交予乙○○，要求乙○○下
    車，前往向甲○○○取款。於同日下午4時30分許，乙○○
    在臺中市○區○○路1段207巷與大慶街2段9巷口，再度出示
    上開偽造之服務證1張及「台北地方法院地檢署監管科」公
    文書1張，而持以行使之，表明其為「陳興霖書記官」本人
    之意，而冒充公務員僭行書記官之職權，足以生損害於法務
    部行政執行署臺北行政執行處、臺灣臺北地方法院檢察署公
    文書之正確性與公信力及張介欽檢察官與「陳興霖」。乙○
    ○欲向甲○○○收取100萬元之際，隨即遭埋伏之警方人員
    當場逮捕，其等詐欺取財犯行因而未得逞，並當場扣得上開
    偽造之服務證1張、「台北地方法院地檢署監管科」公文書1
    張（所載日期為97年11月6日）及門號0000000000號行動電
    話1支（含SIM卡1張），「阿其」則趁隙逃逸，並經甲○○
    ○提出前所收受之「台北地方法院地檢署監管科」公文書1
    張（所載日期為97年11月5日），因而查獲上情。
二、證據名稱：
  (一)被告乙○○於警詢、偵訊之自白及於本院訊問、準備程序、
    審理時之自白。
  (二)證人即被害人甲○○○於警詢及本院審理中之指證述。
  (三)扣案偽造之「台灣台中地方法院檢察署監管科書記官陳興霖
    」服務證1張、偽造之「台北地方法院地檢署監管科」公文
    書2張（所載日期分別為97年11月5日、97年11月6日）及門
    號0000000000號行動電話1支（含SIM卡1張）。
  (四)被害人甲○○○帳戶存摺影本1份。
  (五)搜索扣押筆錄、扣押物品目錄表及通聯紀錄各1份。
  (六)現場照片2張。
三、沒收部分：
  (一)偽造之「台灣台中地方法院檢察署監管科書記官陳興霖」服
    務證1張、「台北地方法院地檢署監管科」公文書2紙（所載
    日期分別為97年11月5日、97年11月6日）及門號0000000000
    號行動電話1支（含SIM卡1張），為「阿其」及其所屬詐欺
    集團成員所有，供與被告共犯本案所用之物，爰均依刑法第
    38條第1項第2款之規定，宣告沒收。至偽造「台北地方法院
    地檢署監管科」公文書（所載日期分別為97年11月5日、97
    年11月6日）上偽造之「法務部行政執行署台北執行處凍結
    管制命令印」印文各1枚，爰不再依刑法第219條重為沒收之
    諭知。
  (二)另如犯罪事實欄所示偽造之「法務部行政執行署台北執行處
    凍結管制命令印」印章1顆，雖未扣案，但不能證明已滅失
    ，既係偽造，不問屬於被告與否，應依刑法第219條之規定
    宣告沒收。
四、依刑事訴訟法第273條之1第1項、第299條第1項前段、第310
    條之2、第454條第1項，刑法第28條、第158條第1項、第216
    條、第211條、第212條、第339條第1項、第3項、第55條、
    第51條第5款、第38條第1項第2款、第219條，刑法施行法第
    1條之1，判決如主文。
五、如不服本判決，應於判決送達後10日內，向本院提出上訴狀
    （須附繕本），上訴於臺灣高等法院臺中分院。
本案經檢察官丙○○到庭執行職務。
中    華    民    國    97    年    12    月    30    日
                  臺灣臺中地方法院刑事第五庭
                      法  官  吳崇道
以上正本證明與原本無異。
如不服本判決應於收受判決後10日內向本院提出上訴書狀，並應
敘述具體理由；其未敘述上訴理由者，應於上訴期間屆滿後20日
內向本院補提理由書（均須按他造當事人之人數附繕本）「切勿
逕送上級法院」。
                      書記官  黃舜民
中    華    民    國    97    年    12    月    30    日
附錄本案論罪科刑法條
刑法第158條：
冒充公務員而行使其職權者，處3年以下有期徒刑、拘役或5百元
以下罰金。
冒充外國公務員而行使其職權者，亦同。
刑法第211條：
偽造、變造公文書，足以生損害於公眾或他人者，處1年以上7年
以下有期徒刑。
刑法第212條：
偽造、變造護照、旅券、免許證、特許證及關於品行、能力服務
或其他相類之證書、介紹書，足以生損害於公眾或他人者，處1
年以下有期徒刑、拘役或3百元以下罰金。
刑法第216條：
行使第二百十條至第二百十五條之文書者，依偽造、變造文書或
登載不實事項或使登載不實事項之規定處斷。
刑法第339條：
意圖為自己或第三人不法之所有，以詐術使人將本人或第三人之
物交付者，處5年以下有期徒刑、拘役或科或併科1千元以下罰金
。
以前項方法得財產上不法之利益或使第三人得之者，亦同。
前二項之未遂犯罰之。


司法院資訊處製作；財團法人民間司法改革基金會備份。
